臺灣高等法院刑事判決
110年度上易字第1281號
上  訴  人  臺灣桃園地方檢察署檢察官 
被      告  黃文中



上列上訴人因被告違反就業服務法案件，不服臺灣桃園地方法院
109年度易字第534號，中華民國110年4月23日第一審判決（起訴
案號：臺灣桃園地方檢察署108年度偵字第29185號），提起上訴
，本院判決如下：
    主  文
上訴駁回。
    理  由
一、公訴意旨略以：被告黃文中前於民國107 年8 月28日聘僱許
    可失效之外國人而違反就業服務法第57條第1 款規定，經臺
    北市政府勞動局（下稱北市勞動局）依同法第63條第1 項裁
    處罰鍰新臺幣（下同）15萬元確定。詎被告未因此警惕，明
    知不得聘僱許可失效之外國人，仍於遭裁罰後之5 年內即10
    8 年2 月18日起至同年月19日間，以日薪1,000 元代價，聘
    僱許可失效之越南籍男子HOANG KHAI SON（中文姓名：黃凱
    山）及DUONG XUAN SON（中文姓名：楊春山），並指示該2
    位外國人在桃園市○○區○○路000 號旁工地工作，嗣於108 年
    2 月19日晚間6 時19分許，為警在上址查獲。因認被告涉犯
    就業服務法第63條第1 項後段之5 年內再違反同法第57條第
    1 款聘僱許可失效之外國人罪嫌。
二、按犯罪事實應依證據認定之，無證據不得認定犯罪事實；不
    能證明被告犯罪者，應諭知無罪之判決，刑事訴訟法第154
    條第2項、第301條第1 項定有明文。又刑事訴訟上證明之資
    料，無論其為直接證據或間接證據，均須達於通常一般之人
    均不致有所懷疑，而得確信其為真實之程度，始得據為有罪
    之認定，若其關於被告是否犯罪之證明未能達此程度，而有
    合理之懷疑存在時，致使無從形成有罪之確信，依刑事訴訟
    「罪證有疑，利於被告」之證據法則，即不得遽為不利被告
    之認定；又自另一角度言之，基於無罪推定之原則（Presum
    ption of Innocence），被告犯罪之事實，應由檢察官提出
    證據，此即學理所謂之提出證據責任（Burden of Producin
    g Evidence），並指出證明方法加以說服，以踐履其說服責
    任（Burden of Persuasion，刑事訴訟法第161條第1項參照
    ），使法院之心證達於超越合理懷疑（Beyond A Reasonabl
    e Doubt ）之確信程度，始能謂舉證成功，否則即應由檢察
    官蒙受不利之訴訟結果而諭知被告無罪，此乃檢察官於刑事
    訴訟個案中所負之危險負擔，即實質舉證之「結果責任」所
    當然。另外，被告否認犯罪，並不負任何證明責任，此即被
    告之不自證己罪特權（Privilege Against Self-Incrimina
    tion），被告僅於訴訟進行過程中，因檢察官之舉證，致被
    告將受不利益之判斷時，其為主張犯罪構成要件事實不存在
    而提出某項有利於己之事實時，始需就其主張提出或聲請法
    院調查證據，然僅以證明該有利事實可能存在，而動搖法院
    因檢察官之舉證對被告所形成之不利心證為已足，並無說服
    使法院確信該有利事實存在之必要。　　
三、公訴意旨認被告涉犯就業服務法之犯行，無非以被告於警詢
    及偵查中之供述、證人黃凱山與楊春山於警詢中之證述、海
    洋委員會海巡署偵防分署花蓮查緝隊（下稱花蓮查緝隊）函
    、查獲外來人口在臺逾期停留、居留或其他非法案件通知書
    、內政部移民署外人居停留資料查詢（外勞）明細內容、指
    紋卡片、入出境資料、北市勞動局裁處書、桃園市政府勞動
    局談話紀錄及查緝照片等為主要論據。
四、被告於本院審理時固未到庭，然其於原審審理時堅詞否認有
    何違反就業服務法之規定，陳稱：伊受雇於嘉盈鋼鐵有限公
    司（下稱嘉盈公司），曾在臺北車站鐵道博物館工程與黃凱
    山、楊春山一起工作過，但108年2 月19日，黃凱山、楊春
    山只是到上開工地找工作，伊沒有實際聘僱他們2 人工作，
    因為工地位置偏遠交通不便，伊才會順便載他們2 人到外面
    的路上等公車等語。經查：　　　
　㈠被告於107年8月28日遭北市勞動局以違反就業服務法第57條
    第1款規定，依同法第63條第1項前段裁處罰鍰15萬元，被告
    復於107年12月4日收受北市勞動局裁處書等情，有北市勞動
    局裁處書、送達證書可稽（見他卷第15頁正反面），而黃凱
    山、楊春山均為越南籍，其等之工作許可分別於106年10月1
    2日、107年11月1日到期，另渠2人因連續曠職3日，遭移民
    署分別於106年5月12日、105年12月8日撤銷、廢止居留許可
    等情，有內政部移民署外人居停留資料查詢（外勞）明細內
    容、指紋卡片為憑（見他卷第3頁反面-5頁），是黃凱山、
    楊春山於108年間係許可失效之外國人此情，亦堪認定。又
    花蓮查緝隊於108年2月19日晚間6時19分，在上開工地查獲
    被告駕駛自用小客車搭載黃凱山、楊春山等情，有上開案件
    通知書、查緝照片為證（見他卷第3、13頁正反面），故被
    告於108年2月19日晚間6時19分確有駕駛自用小客車搭載黃
    凱山、楊春山之行為，亦可認定。
  ㈡惟查，黃凱山、楊春山於警詢中均證稱：被告沒有聘僱渠2人
    工作等語明確（見他卷第8、10頁），參以被告於警詢、偵
    查、桃園市政府勞動局調查時均一致陳稱：伊為上開工地工
    頭，「如果」工人有來上班是伊要給付薪水，但伊於108年2
    月19日沒有聘僱黃凱山、楊春山等語（見他卷第11頁反面、
    16頁正反面、原審卷二第59頁，經原審當庭勘驗後，108年8
    月21日偵查筆錄第2頁第7行，漏載「如果」人家有做……等語
    ），依上情可知，黃凱山、楊春山均否認受雇於被告，被告
    亦否認聘僱黃凱山、楊春山及支付薪水，是被告是否有公訴
    人所指前開犯行，已非無疑。又公訴人固以黃凱山曾證稱：
    伊才來工作2天、薪水1天1,000元等語，然觀諸黃凱山上開
    證述整體問答內容為：「（問：本單位人員於108年2月19日
    18時19分在桃園市○○路000號旁當場查獲你可疑為失聯移工
    非法工作？現場有何人在場？）答：是、與楊春山一起工作
    ；（問：你非法工作由何人指派？每月、日、週薪資多少錢
    ？薪水由何人支付？有無與非法雇主簽訂契約？）答：是朋
    友叫我去的、薪水1天1,000元、也是朋友給的、沒有；（問
    ：非法雇主姓名、地址及電話？使用交通工具？）答：不知
    道因為我才來工作2天而已，不知道ㄟ；（問：何人媒介你非
    法工作？如何聯絡？支付多少仲介費？）答：FB的朋友、知
    道在我手機裡，我的手機在剛剛的朋友家裡、沒有」等語（
    見他卷第7頁反面），由上開供述之內容可知，黃凱山雖稱
    工作2天，但未明確證述此「工作」即為被告擔任工頭之上
    開工地所屬工作，且黃凱山證述無論是介紹工作、給付薪水
    、媒介工作、手機寄放處，均泛稱是「朋友」所為，而此「
    朋友」依其語意，應非指同一人，亦非明指被告，實難憑黃
    凱山前開片段、非連續、無具體內容之證述，即逕推認被告
    確有聘僱黃凱山與楊春山在上開工地工作之事實存在（黃凱
    山、楊春山均已自我國出境，無從傳喚到庭釐清，見他卷第
    24-25頁）。另被告雖有駕車搭載黃凱山及楊春山之行為，
    然依被告之勞保資料（見原審卷二第95-96頁）顯示，其108
    年2月間以嘉盈公司為投保單位，依通常經驗法則，應認被
    告為嘉盈公司之受僱人為嘉盈公司工作，且受僱人本身即受
    他人聘僱，有再聘僱他人為受僱人自己工作之動機或需求甚
    低，故難憑被告有上開行為即推認被告確有聘僱黃凱山及楊
    春山。末花蓮查緝隊函（見他卷第2頁正反面），並因此認
    定其主觀上有聘僱許可失效之外國人之犯意存在。質言之，
    本案雖有機關查獲及移送被告之原因，惟尚難遽以證明被告
    確有聘僱黃凱山及楊春山之行為，亦難據此即謂被告主觀上
    就上開聘僱行為有構成要件故意之存在。
　㈢公訴意旨未依其實質舉證之義務舉證證明被告確有聘僱黃凱
    山及楊春山之事實存在，使本院就被告究竟有無涉犯就業服
    務法之罪產生合理之懷疑，致無法達到被告有罪之高度蓋然
    性，本案尚難僅以檢察官所指：「楊春山及黃凱山確實有前
    往本案工地上班，而上班天數兩天，均有拿到日薪1,000元
    之報酬」、「被告既然為工地工頭，有發放薪水的權限，僅
    需確定勞工是否當日有在本案工地工作即可發放薪水，黃凱
    山最後由何人處收受薪水，中間是否有人代收實非重要」而
    逕予推斷支付薪水之人係被告本人，卻未慮及本案尚乏其他
    相關之證據足認被告主觀上確有認知5年內再違反就業服務
    法第57條第1款聘僱許可失效之外國人之犯行，自有未當。
    檢察官猶執此指摘原判決不當，係就原審已審酌之事項，再
    事爭執，容非可採。
五、從而，本案既無積極證據足認被告所為符合上開之罪嫌，公
    訴意旨所提出之證據或所指出之證明方法，亦不足為被告有
    罪之積極證明，或說服本院形成有罪之心證。公訴意旨所舉
    證據，仍存有合理懷疑，實未達通常一般之人均不致於有所
    懷疑，而得確信其為真實之程度者，檢察官上訴意旨徒以前
    情即推認被告涉犯上開罪嫌，本院核閱檢察官上訴理由，並
    未提出新事證，以證明被告確有上開犯行，從而，檢察官提
    起上訴，仍執原審判決已審酌之證據再為爭執，並對於原審
    取捨證據及判斷其證明力之職權行使，側持己見為不同之評
    價，指摘原判決不當，無法說服本院推翻原審無罪之判決，
    而形成被告有罪之高度心證，其上訴為無理由，應予駁回。
六、被告經合法傳喚無正當理由不到庭，爰不待其陳述逕行判決
    。　　　　
據上論斷，應依刑事訴訟法第371條、第368條，判決如主文。
本案經檢察官王正皓到庭執行職務。
中　　華　　民　　國　　110 　年　　9 　　月　　30　　日
                  刑事第二十五庭審判長法　官  邱滋杉
                                      法　官  陳彥年
                                      法　官  黃翰義
以上正本證明與原本無異。
不得上訴。
                                      書記官  邱鈺婷
中　　華　　民　　國　　110 　年　　10　　月　　4 　　日